【裁判字號】    98,消債更,185
【裁判日期】    980818
【裁判案由】    更生事件
【裁判全文】
台灣台中地方法院民事裁定           98年度消債更字第185號
    聲  請  人
    即  債務人  林敬閔即林英.
上列聲請人即債務人與債權人台北富邦商業銀行股份有限公司、
荷商荷蘭銀行股份有限公司台北分公司、渣打國際商業銀行股份
有限公司、聯邦商業銀行股份有限公司、香港商香港上海豐銀
行股份有限公司、遠東國際商業銀行股份有限公司、大眾商業銀
行股份有限公司、安泰商業銀行股份有限公司、中國信託商業銀
行股份有限公司、國泰世華商業銀行股份有限公司、良京實業股
份有限公司、曾玉雪、林育良、林瑞珍間消費者債務清理條例事
件，債務人聲請更生，本院裁定如下：
    主    文
債務人更生之聲請駁回。
聲請費用由債務人負擔。
    理    由
一、按債務人不能清償債務或有不能清償之虞者，得依本條例所
    定更生或清算程序，清理其債務，消費者債務清理條例第3
    條定有明文。又聲請更生或清算不合程式或不備其他要件者
    ，法院應以裁定駁回之，復為同條例第8條所明定。又債務
    人有虛報債務、隱匿財產，或對於債權人中之一人或數人允
    許額外利益，情節重大，法院應不認可更生方案；又聲請更
    生或清算不合程式或不備其他要件者，法院應以裁定駁回之
    ，但其情形可以補正者，法院應定期間先命補正；又債務人
    經法院通知，無正當理由而不到場，或到場而不為真實之陳
    述，或拒絕提出關係文件或為財產變動狀況之報告，更生之
    聲請應駁回之；又債務人經法院通知，無正當理由而不到場
    ，或到場而不為真實之陳述，或拒絕提出關係文件或為財產
    變動狀況之報告，更生之聲請應駁回之，同條例第63條第 1
    項第9款、第46條第3款亦定有明文。又更生制度之立法目的
    在使債務人於不能清償債務或有不能清償之虞時，透過此一
    制度，使全體債權人獲得公平之受償，並予債務人在經濟上
    有更生之機會，防止社會經濟發生混亂，並非使債務人恣意
    消費或投資失利所造成之債務，任意轉嫁予債權人負擔。
二、本件聲請人即債務人聲請意旨略以：因聲請人之財產及收入
    不足以清償債務，前曾依照中華民國銀行公會會員辦理消費
    金融案件無擔保債務協商機制與金融機構成立協商，分 120
    期，每月10日清償新台幣24,597元，此有無擔保債務還款計
    劃在卷可按（製表日96年 1月22日），惟因聲請人每月薪資
    僅約22,420元，在扣除自己生活必要費用後，實無法依協商
    條件履行，於繳了 4期後毀諾，故聲請人無力繼續履行原協
    商條件，顯係因非可歸責於己之事由致履行有重大困難，爰
    請求准予裁定開始更生生活等語。
三、查債務人於97年12月16日聲請更生時陳報之無擔保債務總額
    為2,893,738元，嗣於98年1月8日呈報狀更正為5,866,870元
    （呈報狀陳稱不動產賣後，尚積欠第 2順位抵押權曾玉雪14
    8,276元，又本件聲請時漏列民間債權人林育良2,000,000元
    ），又據其陳報之每月必要生活支出 (含扶養費)共計16,61
    8元；其固定收入為任職於華展工業股份有限公司每月約22,
    420元，此有其薪資單附卷可稽。
四、惟查，債務人前曾於96年11月14日向本院聲請宣告破產，是
    時其所提出債權人清冊列有｛台北富邦商業銀行股份有限公
    司（ 613,476元）、荷商荷蘭銀行股份有限公司台北分公司
    （139,624元）、渣打國際商業銀行股份有限公司（187,919
    元）、聯邦商業銀行股份有限公司（ 169,356元）、中華商
    業銀行股份有限公司（讓與「香港商香港上海豐銀行股份
    有限公司」 149,653元）、遠東國際商業銀行股份有限公司
    （43,795元）、大眾商業銀行股份有限公司（80,742元）、
    安泰商業銀行股份有限公司（ 732,126元）、中國信託商業
    銀行股份有限公司（55,015元）、國泰世華商業銀行股份有
    限公司（ 4,657,781元）、寶華商業銀行股份有限公司（30
    0,000元）、曾玉雪（930,000元） 、林瑞珍（825,000元）
    ｝，此有本院96年度破字第 170號（96年12月19日裁定聲請
    駁回）、96年度破更字第3號（97年9月11日裁定宣告破產，
    惟聲請人於97年 9月16日具狀撤回，裁定送達前撤回，報結
    ）民事聲請事件卷宗附卷可稽，並未列有債權人林育良之事
    實，而於97年12月16日聲請更生時亦未予以列入，殆至98年
    1月8日呈報狀始陳稱本件聲請時漏列民間債權人林育良2,00
    0,000元，已然可疑；嗣債務人於本院98年7月 3日訊問時債
    務人陳稱我有陳報給法院，民間債權約有287萬元，我98年1
    月有陳報，林育堂是我堂弟，林瑞珍是我姐姐，因為要買房
    子所以跟我堂弟借錢200萬，當時房子800多萬，我貸款 400
    萬元，88年我有簽商業本票，還有本票裁定，當時我堂弟是
    用銀轉匯 200萬給我，我姐姐在櫻花瓦斯爐工作，82萬是累
    積下來的，從我大兒子國一開始借，主要用來生活開銷及支
    出等語。再參酌台灣彰化地方法院民事執行處強制執行金額
    計算書分配表附註欄載明「次序23至26併案債權人林育良及
    林瑞珍均於97年11月28日具狀聲明參與分配，在分配表之標
    的物拍定（97年 9月30日）之後，僅得就其他債權人受償餘
    額而受清償，惟本件分配後已無餘額可受分配」等語，且參
    酌上開宣告破產卷宗附土地登記謄本、建物登記謄本所載債
    務人買賣不動產之時間為87年 6月15日（87年10月13日登記
    ），則債務人若真有積欠林育良債務，又為何在聲請宣告破
    產時，未將之列入，且於不動產拍賣期間，未適時將債權列
    入分配，更屬可疑；再參酌台灣彰化地方法院簡易庭97年10
    月30日97年度司票字第1145號本票裁定上載明本票係95年11
    月25日簽發，此有該民事裁定附卷可稽，與債務人陳述又不
    相符；再查，聲請人所稱債權人曾玉雪部分，聲請人於聲請
    宣告破產時，僅陳稱積欠 930,000元，有如前述，嗣曾玉雪
    在本院96年度破更字第 3號宣告破產事件調查時於97年4月2
    日呈報債權時，亦僅陳稱對聲請人之債權為 934,220元，且
    檢附土地建築改良物抵押權設定契約書、他項權利證明書、
    本票二紙，惟觀之台灣彰化地方法院民事執行處強制執行金
    額計算書分配表（97年12月 5日更正）次序12曾玉雪債權本
    金竟列入2,000,000元參與分配，受分配1,851,724元，不足
    額 148,276元（列入本件聲請更生債權，參98年1月8日呈報
    狀），而對此債務人竟未對之聲明異議，在在均不符合常理
    。是，足見債務人所述之不實｛時間序97年 9月11日本院96
    年度破更字第3號宣告破產，債務人97年9月16日撤回；不動
    產97年9月30日拍定（拍賣所得金額6,315,500元）；債權人
    林育良97年10月聲請本票裁定，台灣彰化地方法院97年10月
    30日裁定本票准予強制執行，97年11月28日具狀聲明參與分
    配｝，且屬虛構債務，則依前揭規定，債務人之更生方案，
    縱使獲致債權人可決，本院亦無法予以認可。且債務人到場
    亦不為真實之陳述，是本件債務人聲請更生，既違背消費者
    債務清理條例第46條第3款、第63條第1項第 9款之規定，且
    上開欠缺又屬無從補正，依上說明，自應駁回其更生之聲請
    。
五、末查，依債權人所提出之債務人消費明細觀之，債務人之消
    費態樣為代償債務｛91年8月27日118,000元、91年12月 6日
    60,000元、92年11月13日146,690元、92年12月29日102,492
    元、93年11月29日信用貸款1,050,000元，代償債務955,000
    元）、餐廳（新天地餐廳、星期五公司、爭鮮迴轉壽司、台
    中牛排館）、飯店（亞太大飯店）、免稅商店（昇恆昌）、
    通信（全虹通信、東信電信、日月光通訊行、數位聯合電信
    ）、百貨（中友百貨）、高額信用貸款（93年10月21日790,
    000元、94年6月29日120,000元、94年10月14日220,000元）
    、預借現金（93年5月180,000元、93年12月6日100,000元、
    95年10月90,000元）、電子資訊（全國電子、順發3C、燦坤
    實業聯宇電器）、投資金融商品（Capital markets NEW YO
    RK US）、其他（SUZ DONGLING ART&CRAFT CO、美商仙妮蕾
    、ANNUAL MEMBERSHIP FEE 、TRANSFER CR RETAIL）等（小
    額未列計），此有債權人提出之消費帳明細附卷可稽。依此
    債務人之消費已然逾越一般人生活水準，而非屬日常生活所
    需，而達奢侈、浪費、投機之程度；茲債務人依消費者債務
    清理條例更生之規定，欲將其恣意消費所造成之債務，任意
    轉嫁予債權人負擔，揆諸前引說明亦與本條例之立法目的有
    違，其請求亦屬欠缺權利保護之必要。矧，債務人之消費態
    樣既如前述，核與消費者債務清理條例第134條第4款所稱：
    「浪費、賭博或其他投機行為，致財產顯然減少或負擔過重
    之債務」等不免責事由相當。再債權人具狀陳報消費明細帳
    時，亦表明反對債務人之更生聲請，顯見本件縱令進入更生
    程序，亦將因其更生方案無法獲致債權人會議通過或法院認
    可而宣告清算，徒增程序勞費，毫無實益。
六、綜上所述，債務人之請求顯欠缺保護之必要，且到場不為真
    實陳述，揆諸首引法條規定，應駁回之。爰依消費者債務清
    理條例第8條、第15條、第46條第3款、民事訴訟法第95條、
    第78條裁定如主文。
中    華    民    國    98    年    8     月    18    日
                  民事庭法  官   顏世傑
上為正本係照原本作成
如對本裁定抗告應於送達後10日內向本院提出抗告狀，並繳納新
台幣1000元之裁判費。
中    華    民    國    98    年    8     月    18    日
                        書記官   劉玥秀


司法院資訊處製作；財團法人民間司法改革基金會備份。
